【裁判字號】    99,監宣,96
【裁判日期】    990512
【裁判案由】    聲請監護宣告等
【裁判全文】
臺灣高雄地方法院民事裁定              99年度監宣字第96號
聲  請  人  丙○○○
應監護宣告  乙○○
人
上聲請人聲請對乙○○為監護宣告等事件，本院裁定如下：
    主  文
宣告乙○○（女，民國○○○年○月○日生，身分證統一編號：
Ｚ000000000號）為受監護宣告之人。
選定聲請人丙○○○（女，民國○○○年○月○○日生，身分證
統一編號：Ｚ000000000號）為受監護宣告人乙○○之
監護人。
指定甲○○（男，民國○○○年○○月○日生，身分證統一編號
：Ｚ000000000號）為會同監護人丙○○○開具財產清
冊之人。
聲請費用新臺幣壹仟元由受監護宣告人乙○○負擔。
    理    由
一、聲請意旨略以：聲請人丙○○○係乙○○之女，緣乙○○原
    罹有失智症，99年1 月受傷後，不能為意思表示或受意思表
    示，或不能辨識其意思表示之效果，依法請求對乙○○為監
    護宣告，並請求選定聲請人丙○○○為監護人，指定聲請人
    之弟甲○○為會同監護人開具財產清冊之人等語。
二、按「對於因精神障礙或其他心智缺陷，致不能為意思表示或
    受意思表示，或不能辨識其意思表示之效果者，法院得因本
    人、配偶、四親等內之親屬、最近一年有同居事實之其他親
    屬、檢察官、主管機關或社會福利機構之聲請，為監護之宣
    告」，98年11月23日修正生效之民法第14條第1 項定有明文
    ；次按「法院為監護之宣告時，應依職權就配偶、四親等內
    之親屬、最近一年有同居事實之其他親屬、主管機關、社會
    福利機構或其他適當之人選定一人或數人為監護人，並同時
    指定會同開具財產清冊之人」，98年11月23日修正生效之民
    法第1111條第1 項亦有明文規定。
三、經查：
  (一)聲請人主張之上開事實，業據其提出身心障礙手冊、診斷證
    明書、戶籍謄本等件為證，參以本院於99年5 月4 日至高雄
    長庚醫院當場詢問乙○○姓名、年籍、出生年月日及命指認
    親人之結果，乙○○雖有回應以80多歲，24年生，30幾年等
    語，然回答十分慢等情；暨鑑定人張瓊之醫師鑑定之結果認
    為：「病患本來就有失智症，後來發生車禍，造成頭部出血
    ，與原本的情形又相當大的落差，病患無法處理自身的基本
    照護。病患因精神障礙致不能為意思表示或受意思表示」等
    語（見本院99年5 月4 日鑑定筆錄），堪認乙○○已達不能
    為意思表示或受意思表示，或不能辨識其意思表示之效果之
    程度，依法宣告乙○○為受監護宣告之人。
  (二)聲請人丙○○○為受監護宣告人乙○○之女，有戶籍謄本可
    稽，為受監護宣告人乙○○平日主要照顧者，由聲請人丙○○○擔任受監護宣告人乙○○之監護人，應能善盡照顧養護
    受監護宣告人乙○○之義務，並為受監護宣告人乙○○之利
    益處理其財產事宜，本院認為由聲請人丙○○○擔任監護人
    ，最能符合受監護宣告人乙○○之最佳利益，爰選定聲請人
    丙○○○為受監護宣告人乙○○之監護人
  (三)第三人甲○○為受監護宣告人乙○○之子，與聲請人為同胞
    姊弟，於監護宣告人之財產狀況，有法律上利害關係，應能
    善盡監督之責，且甲○○亦有為會同監護人開具財產清冊之
    人之意願，有同意書在卷可憑，本院認為由甲○○為會同監
    護人開具財產清冊之人，應屬適當，爰依上揭法律規定，指
    定甲○○擔任為會同監護人開具財產清冊之人。
四、又依民法第1113條準用同法第1099條、1099條之1 之規定，
    於監護開始時，監護人對於受監護宣告人乙○○之財產，應
    會同甲○○，於2 個月內開具財產清冊並陳報法院，於完成
    並陳報法院前，監護人對於受監護人之財產，僅得為管理上
    必要之行為，附此敘明。
五、依民事訴訟法第608條第1項，裁定如主文。
中    華    民    國    99    年    5     月    12    日
                  家事法庭  法  官  施敏雄
以上正本係照原本作成。
如不服本裁定關於選定監護人及指定會同開具財產清冊之人等部
分，應於送達後十日內向本院提出抗告狀，並繳納抗告費新臺幣
1千元；其餘關於宣告監護之部分，不得抗告。
中    華    民    國    99    年    5     月    12    日
                            書記官  楊馥華

司法院資訊處製作；財團法人民間司法改革基金會備份。
